臺灣臺北地方法院刑事判決
109年度易字第1190號
聲  請  人  臺灣臺北地方檢察署檢察官
被      告  莊育隆



輔  佐  人  莊陸輝
上列被告因竊盜案件，經檢察官聲請簡易判決處刑（109年度偵
緝字第1941號），本院認不宜以簡易判決處刑（109年度簡字第3
099號），改依通常程序審理，判決如下：
    主  文
莊育隆犯竊盜罪，處拘役貳拾日，如易科罰金，以新臺幣壹仟元
折算壹日。緩刑貳年。
    事  實
一、莊育隆於民國108年7月1日23時44分許，行經新北市○○區○○
    街000號前時，見吳宗翰之機車腳踏板上置有公事包1個（內
    有領帶1條、汽車及住家鑰匙3串、文件資料1份、店家大門
    磁釦1個、長夾1個、富邦銀行及第一銀行信用卡各1張、台
    新銀行提款卡1張、身分證1張），竟意圖為自己不法之所有
    ，徒手竊取之而離去。
二、案經吳宗翰訴由新北市政府警察局新店分局報告臺灣臺北地
    方檢察署檢察官偵查後聲請簡易判決處刑。
    理  由
壹、證據能力方面
一、按被告以外之人於審判外之陳述，雖不符刑事訴訟法第159
    條之1至第159條之4等規定，而經當事人於審判程序同意作
    為證據，法院審酌該言詞陳述或書面陳述作成時之情況，認
    為適當者，亦得為證據。當事人、代理人或辯護人於法院調
    查證據時，知有刑事訴訟法第159條第1項不得為證據之情形
    ，而未於言詞辯論終結前聲明異議者，視為有前項之同意，
    刑事訴訟法第159條之5定有明文。該條文之立法意旨，在於
    確認當事人對於傳聞證據有處分權，得放棄反對詰問權，同
    意或擬制同意傳聞證據可作為證據，屬於證據傳聞性之解除
    行為，如法院認為適當，不論該傳聞證據是否具備刑事訴訟
    法第159條之1至第159條之4所定情形，均容許作為證據，不
    以未具備刑事訴訟法第159條之1至第159條之4所定情形為前
    提（最高法院104年度第3次刑事庭會議決議參照）。查本判
    決下列所引用被告莊育隆以外之人於審判外所為陳述之供述
    證據，檢察官、被告及其輔佐人迄本院言詞辯論終結前，就
    該等證據之證據能力均未聲明異議（見本院易字卷第73至74
    、132至134、195至198頁），本院審酌該等證據作成時之情
    況，並無違法取證或其他瑕疵，認為均適於作為本案認定事
    實之依據，依刑事訴訟法第159條之5規定，該等供述證據皆
    有證據能力。
二、按刑事訴訟法第159條至第159條之5有關傳聞法則之規定，
    乃對於被告以外之人於審判外之言詞或書面陳述之供述證據
    所為規範，至非供述證據之物證，或以科學、機械之方式，
    對於當時狀況所為忠實且正確之記錄，性質上並非供述證據
    ，均應無傳聞法則規定之適用，如該非供述證據非出於違法
    取得，並已依法踐行調查程序，即不能謂其無證據能力。本
    案以下所引用之非供述證據，並無證據證明有出於違法取得
    之情形，復經本院依法踐行調查程序，應具有證據能力。
貳、認定犯罪事實所憑之證據及理由 
一、前述犯罪事實，被告都坦承（見本院易字卷第195、199頁）
    ，核與證人即告訴人吳宗翰、輔佐人莊陸輝之證述情節相符
    ，另有贓物認領保管單、監視器錄影畫面翻拍照片、告訴人
    發現失竊物品之現場照片，及經本院勘驗前揭監視器錄影檔
    案製作的勘驗筆錄可以作為其他證據（偵卷第17至27頁、本
    院易字卷第132至133、137至143頁），足認被告任意性自白
    與事實相符，應屬可信。
二、綜前，本案事證明確，被告犯罪行為可以認定，應依法論罪
    科刑。
參、論罪科刑
一、核被告所為，係犯刑法第320條第1項之竊盜罪。
二、至被告具狀表示其於20幾歲時，曾因嚴重的精神障礙長期住
    院治療，近幾年也因無法與人互動，一直閉關家中等語。惟
    觀諸被告於偵查及本院審理中，均尚能就犯案情形、犯案動
    機，及其生活經濟狀況等為具體陳述，審以依前揭勘驗結果
    顯示，被告於竊取告訴人置於機車腳踏板上之公事包前，尚
    於轉頭觀望四周後，始取走該公事包，復於竊得而持該公事
    包返家時，有以衣服遮蓋該物，並於翌日主動致電告訴人前
    往特定地點取回失竊物品等舉止，有本院勘驗筆錄、被告及
    告訴人之陳述內容、前揭贓物認領保管單及發現失竊物品之
    現場照片（見偵卷第8、17、25、48頁、本院易字卷第52至5
    3、132至133頁）可以為證，本院斟酌上情，認被告於本案
    行為時，主觀上仍有違法意識，且保有自由決定意思之能力
    ，核其精神狀態並未因精神障礙，致不能辨識其行為違法或
    欠缺依其辨識而行為之能力，亦無顯著減低之情事，自無適
    用刑法第19條第1項及同法第2項規定之餘地，附此敘明。
三、爰以行為人之責任為基礎，審酌被告任意竊取告訴人之物品
    ，顯乏尊重他人財產權之觀念，所為實屬不該，惟念及其於
    竊取後，主動電話告知告訴人領回該等物品之地點，告訴人
    前往該地點亦尋得遭竊物品，已如前述，且被告於審判中終
    知坦承犯行等犯後態度，及告訴人表示願與被告和解，不要
    求賠償，只希望被告能好好做人之意見，有本院公務電話紀
    錄附卷可查（見本院易字卷第77頁)，兼衡其犯罪動機、手
    段、所竊財物價值，暨其於本院審理時自陳之精神狀況、學
    經歷、家庭經濟狀況（詳本院易字卷第53、200頁）等一切
    情狀，量處如主文所示之刑，並諭知易科罰金之折算標準，
    以示懲儆。
四、被告前未曾因故意犯罪受有期徒刑以上刑之宣告，此有臺灣
    高等法院被告前案紀錄表1份在卷可稽，素行尚佳，且犯後
    坦承犯行，可認其確有悔意，經審酌其所竊得財物已返還告
    訴人，亦有悔悟之意，本院因認被告經本案偵審程序後，當
    知所警惕，嗣後再犯之可能性較低，因認其所受刑之宣告以
    暫不執行為適當，爰依刑法第74條第1項第1款之規定，併予
    宣告緩刑2年，以啟自新。
五、被告本案所竊得之物，俱已發還告訴人，有告訴人之陳述暨
    上述贓物認領保管單可憑（見偵卷第8、17、48頁），此部
    分犯罪所得既已實際合法發還被害人，依刑法第38條之1第5
    項規定，不另宣告沒收及追徵，附此說明。
六、不另為無罪之諭知
(一)公訴意旨略以：被告於上開時、地，亦徒手竊取告訴人放置
    於其公事包內之現金新臺幣5,000元，因認被告就此部分亦
    涉犯刑法第320條第1項之竊盜罪嫌。
(二)按告訴人之指訴，不得作為有罪判決之唯一證據，而須以補
    強證據證明其確與事實相符，所謂補強證據，雖非以證明犯
    罪構成要件之全部事實為必要，但仍須得以佐證該陳述之犯
    罪非屬虛構，能予保障其陳述事實之真實性，以此項證據與
    告訴人之陳述綜合判斷，若足以認定犯罪事實，方得以之與
    告訴人之指訴，相互印證，併採為判決之基礎，最高法院96
    年度台上字第5574號判決意旨亦同。故告訴人指訴被告犯罪
    ，必須有相當之補強證據加以佐證，方可作為被告不利之認
    定。
(三)公訴意旨認被告亦有為此部分犯行，無非係以證人即告訴人
    於偵查中所為之指訴為主要論據。然被告於偵查及本院審理
    中均否認有竊取前開物品等語（見偵卷第38頁、本院易字卷
    第52至53、195頁），上開犯罪事實除告訴人單一指訴外，
    並無其他積極證據足資佐證，檢察官又別無舉證，是此部分
    自難僅以告訴人片面指述為據而予以入罪。然此部分起訴意
    旨所述與前揭有罪部分乃屬實質上一罪關係，爰不另為無罪
    之諭知。
據上論斷，應依刑事訴訟法第452條、第299條第1項前段，判決
如主文。
本案經檢察官蕭惠菁聲請以簡易判決處刑，檢察官楊舒雯到庭執
行職務。
中　　華　　民　　國　　110 　年　　11　　月　　24　　日
　　　　　　　　　刑事第十四庭法　官　黃文昭
上正本證明與原本無異。 
如不服本判決應於收受送達後20日內向本院提出上訴書狀，並應
敘述具體理由；其未敘述上訴理由者，應於上訴期間屆滿後20日
內向本院補提理由書（均須按他造當事人之人數附繕本）「切勿
逕送上級法院」。告訴人或被害人如對於本判決不服者，應具備
理由請求檢察官上訴，其上訴期間之計算係以檢察官收受判決正
本之日期為準。 因疫情而遲誤不變期間，得向法院聲請回復原
狀。
　　　　　　　　　　　　　　  書記官　周豫杰
中　　華　　民　　國　　110 　年　　11　　月　　26　　日
附錄本案論罪科刑法條：
中華民國刑法第320條
意圖為自己或第三人不法之所有，而竊取他人之動產者，為竊盜
罪，處5年以下有期徒刑、拘役或50萬元以下罰金。
意圖為自己或第三人不法之利益，而竊佔他人之不動產者，依前
項之規定處斷。
前二項之未遂犯罰之。